臺灣高等法院刑事判決　　　　　　　　94年度上更(二)字第29號
上　訴　人　臺灣桃園地方法院檢察署檢察官
被　　　告　甲　○
選任辯護人　薛雨松律師
　　　　　　王玫君律師
上列上訴人因被告違反水土保持法等案件，不服臺灣桃園地方法
院87年度訴字第794號，中華民國88年2月4日第一審判決（起訴
案號：臺灣桃園地方法院檢察署86年度偵字第14365號），提起
上訴，經判決後，由最高法院第二次發回更審，本院判決如下：
    主  文
原判決撤銷。
甲○連續在私人山坡地，未經同意擅自從事堆積土石，致生水土
流失，未遂，累犯，處有期徒刑陸月，如易科罰金以佰元折算
壹日。
    事  實
一、甲○於民國八十一年間因妨害公務案件，經臺灣士林地方法
    院判處有期徒刑三月，於八十二年五月四日執行完畢，猶不
    知悔改。復基於概括犯意，未經調查規劃，依水土保持技術
    規範實施水土保持之處理與維護，即分別於八十六年九月二
    十五、二十六日凌晨一時四十分許，以所有車號ＧＩ－三四
    九號大貨車，自臺北市○○街某工地，擅自載運廢土，運至
    桃園縣龜山鄉○○路○段六三四巷二之一號旁即坐落桃園縣
    龜山鄉○○○段大坑小段三十九地號土地，該地為李玉泉、
    李貴武、李文華、簡李玉釵、李月麗、蔡黃愛墨等人共有，
    且屬政府公告有案之山坡地，甲○未經同意傾倒廢土而予堆
    積土石，惟幸尚未發生該地水土流失。八十六年九月二十七
    日凌晨一時三十五分許，甲○復以大貨車載運廢土至上址欲
    行傾倒時，當場為警查獲。
二、案經桃園縣警察局龜山分局報請臺灣桃園地方法院檢察署檢
    察官偵查起訴。
    理  由
一、訊據被告甲○坦承當日駕駛大貨車載運廢土欲前往上開山坡
    地傾倒，尚未傾倒即為警查獲等情不諱，惟矢口否認有違法
    犯行，辯稱：是聽友人說當地有合法棄土場，要去傾倒，當
    時在等待友人指示，還沒傾倒就被查獲，之前並未在該處傾
    倒廢土云云。
二、惟查：
（一）上開犯罪事實，業據被告於警訊中坦承不諱，明確供承於
      八十六年九月二十五日、二十六日二天約凌晨一時四十分
      左右，從台北市○○路各載運一台廢土至上開土地傾倒，
      所載廢土連車總重四十公噸左右（見偵查卷第三頁背面）
      ；復於檢察官訊問時供稱：「查獲當天準備載廢土至查獲
      地點傾倒，還未倒就被查獲。」、「（八十六年九月二十
      五日、二十六日傾倒二次？）我為了趕快離開派出所，才
      承認」（見偵查卷第十七頁背面）。證人即查獲警員陳正
      賢於偵查、原審調查時證稱：「我們發現龜山鄉○○路○
      段六三四巷二之一號旁山坡地遭人傾倒廢土，乃於案發當
      日前去埋伏，等被告開大貨車過來時，可能是發現警車，
      就把車往巷子裏開，並停止不動，我們上前盤查，被告就
      承認有多次倒廢土等語」（見偵查卷第二十一頁背面、原
      審卷第二十八頁）相符，復有現場相片六幀在卷可稽（見
      偵查卷第七頁至第九頁）。被告其後改稱並無傾倒廢土，
      是因警察說不扣車才承認云云。然被告警訊筆錄，係被告
      自行陳述而據實記載，為證人即警員陳正賢於原審結證明
      確（見原審卷第二十五頁背面），被告於檢察官訊問時亦
      稱：「為了趕快離開派出所才承認」（見偵查卷第十七頁
      背面），並未提及警員利誘之事，且該地確已有傾倒大量
      廢土，與被告車上所載廢土相同（詳後(二)部分所述）。足
      見被告於警訊中自白犯罪，係在自由意志下陳述，且與事
      實相符，自得為被告論罪依據。
（二）設依被告所辯若係友人指示倒於合法廢土場，竟未事先聯
      繫，即由被告利用半夜凌晨將車開至偏僻山地等候，顯與
      常情有違。況被告自承多次為人載送廢土營利，卻始終未
      能供出曾經傾倒之合法廢土場所。證人陳正賢於原審證稱
      ：現場附近並無任何合法棄土場，傾倒廢土之土地與被告
      被查獲處距離二百公尺餘，該已傾倒之廢土與被告車上之
      廢土顏色一樣（見原審卷第三十三頁）。且有被告車上所
      載廢土照片與現場已傾倒廢土照片可資比對（見偵查卷第
      七頁至第九頁），益見被告係擅自前去傾倒無疑。
（三）本件傾倒廢土之地點坐落桃園縣龜山鄉○○○段大坑小段
      三十九地號土地，為李玉泉、李貴武、李文華、簡李玉釵
      、李月麗、蔡黃愛墨等六人所共有，有桃園縣地政事務所
      函送本院之土地登記謄本在卷可按（見本院上更(二)卷第七
      頁至第九頁），且該地為水土保持法所稱之山坡地，經行
      政院及台灣省政府公布在案，有桃園縣政府九十年十月十
      八日九十府農保字第一七九六一○號函存卷可查（見本院
      九十三年上更(一)字卷第二十二頁、第二十三頁）。被告於
      本院也坦承與地主不認識，沒有與地主接洽傾倒廢土（見
      本院上更(二)字卷第二十七頁及本院九十四年三月十五日審
      判筆錄第三頁），被告未經許可擅自於私有山坡地傾倒廢
      土，堆積土石，彰彰甚明。
（四）關於被告傾倒廢土，堆積土石，是否已生水土流失，或致
      生公共危險，證人即桃園縣政府農業局水土保持課職員盧
      金生於偵查中雖稱：「被告於該處傾倒廢土，下雨時坡地
      泥土有部分會沖刷，有破壞水源涵養，如一直傾倒，將造
      成山坡地崩塌，以前該處因為這樣，壓死過好幾個人」（
      見偵查卷第十八頁）。於原審稱：「倒廢土會影響道路安
      全，當時廢土高出路面五、六十公分，也可能會影響水路
      排水功能」（見原審卷第三十二頁）。而本院更(一)審時桃
      園縣政府覆函本院稱：「本件有無致生水土流失或毀損水
      土保持之處理與維護之具體情形？依當時查獲之時及地點
      其所擅自倒廢棄物，因無法提出申請核准，亦無擬具水土
      保持計劃，亦無水土保持師或相關技師等設計、規劃、監
      造及政府監督驗收等必要作業，因此當時所棄置廢棄土因
      呈現裸露面，無植被極『易』受豪雨沖襲往下及週邊溢流
      ，引發部份土砂流失」此有該府九十年十月十八日九十年
      府農保字第一七九六一號函可稽。然證人盧金生所述，壓
      死過好多人，究在何時、何確切地點，有無其事，並不能
      陳明，且所述「如」一直傾倒，將會造成山坡地崩塌，為
      假設之情況及證人個人意見。而桃園縣政府覆函，僅極「
      易」受豪雨沖襲往下及週邊流竄，引發部分土砂流失，並
      未能確切指水土流失。而被告犯罪行為時之山坡地保育利
      用條例第三十五條第三項之構成要件須「致生公共危險」
      ，為具體危險犯（最高法院八十五年台上字第三七七六號
      、第四四八九號、第五七二二號判決意旨參照）。另水土
      保持法第三十二條第一項之構成要件為「致生水土流失」
      屬實害犯（最高法院九十三年台上字第六九四五號判決意
      旨參照，即本次發回更審意旨）。本院再函請桃園縣政府
      查明實況，該府水務局與龜山鄉公所會勘：「現場先前遭
      人傾倒廢土，目前又陸續遭人傾倒廢土，堆置營建廢棄物
      ，現況尚未見有水土流失之情形發生。」有桃園縣政府九
      十四年二月十四日府水保字第○九四○○三八一九一號函
      及所附會勘紀錄及照片等在卷可查（見本院上更(二)字卷第
      十二頁至第二十頁），足證該土地並未發生具體之公共危
      險或水土流失情形。被告未經許可，在私有山坡地大量傾
      倒廢土，已著手犯罪，雖未致水土流失，但仍屬未遂犯。
（五）綜上所述，被告所辯，為卸責之詞，不足採信。其事證明
      確，犯行洵堪認定，應予依法論科。
三、於山坡地內堆積土石者，應經調查規劃，依水土保持技術規
    範實施水土保持之處理與維護，水土保持法第八條第一項第
    五款定有明文。被告違反該條規定，在私有山坡地未經同意
    擅自堆積土石，係觸犯同法第三十二條第一項、第四項之未
    遂犯。公訴人起訴認被告係犯山坡地保育利用條例第三十五
    條第三項之罪，惟被告行為時之法律，該罪以致生公共危險
    為要件，本案與之並不符合。被告係犯水土保持法上開法條
    之罪，因起訴事實已述及所犯違反水土保持法行為，自應認
    已提起公訴，本院應予以審判。起訴法條既有未洽，應予變
    更。被告先後二次所為，時間緊接，方法相同，且犯構成要
    件相同之罪名，顯係基於概括犯意反覆為之，應依連續犯規
    定論以一罪，並依法加重其刑。又被告曾因妨害公務案件，
    經臺灣士林地方法院判處有期徒刑三月，並於八十二年五月
    四日執行完畢，有臺灣高等法院檢察署刑案紀錄簡覆表在卷
    為憑。其於五年內再犯本件有期徒刑以上之罪，為累犯，應
    依刑法第四十七條規定，遞予加重其刑。被告已著手犯罪而
    未遂，應係未遂犯之規定，減輕其刑，並先加而後減之。
四、原審未詳為研求，遽為被告無罪之判決，容有未洽，公訴人
    上訴指摘原判決不當，為有理由，應由本院予以撤銷改判。
    爰審酌被告平日之素行、犯罪之動機、目的、手段、尚未致
    水土流失之結果與犯後態度，及其他一切情狀，量處如主文
    第二項所示之刑，以示儆懲。被告犯罪後，刑法第四十一條
    業經修正，修正後之刑法第四十一條規定以犯最重本刑為五
    年以下有期徒刑之罪，而受六月以下有期徒刑之宣告，因身
    體、教育、職業或家庭之關係，執行顯有困難者，得以一元
    以上三元以下折算一日，易科罰金。較之於修正前之同法條
    係以犯最重本刑為三年以下有期徒刑之罪為要件者，比較新
    、舊法之結果，以修正後之刑法第四十一條之規定，較有利
    於被告，依刑法第二條第一項前段，自應適用修正後裁判時
    之刑法第四十一條第一項前段之規定，並諭知易科罰金之折
    算標準。
五、據上論斷，應依刑事訴訟法第三百六十九條第一項前段、第
    三百六十四條、第三百條、第二百九十九條第一項前段，水
    土保持法第三十二條第一項、第四項，刑法第十一條前段、
    第二條第一項前段、第二十六條前段，第五十六條、第四十
    七條、第四十一條第一項前段，罰金罰鍰提高標準條例第二
    條，判決如主文。
本案經檢察官劉靜婉到庭執行職務。
中    華    民    國    94    年     3    月    29    日
                  臺灣高等法院刑事第二十三庭
                              審判長法  官  尤豐彥
                  　                法  官  鄧振球
                    　              法  官  趙功恆
以上正本證明與原本無異。
如不服本判決，應於收受送達後十日內向本院提出上訴書狀，其
未敘述上訴之理由者並得於提起上訴後十日內向本院補提理由書
（均須按他造當事人之人數附繕本）。
                                    書記官  孫佩琳
中　　華　　民　　國　　94　　年　　3 　　月　　29　　日
附錄本案論罪科刑法條全文：
水土保持法第三十二條第一項、第四項
在公有或私人山坡地或國、公有林區或他人私有林區內未經同意
擅自墾殖、占用或從事第八條第一項第二款至第五款之開發、經
營或使用，致生水土流失或毀損水土保持之處理與維護設施者，
處六月以上五年以下有期徒刑，得併科新臺幣六十萬元以下罰金
。但其情節輕微，顯可憫恕者，得減輕或免除其刑。
第一項未遂犯罰之。
